臺灣高等法院臺南分院刑事裁定　　　　 96年度毒抗字第120號
抗　告　人
即　被　告　甲○○
上列抗告人因違反毒品危害防制條例案件，不服臺灣臺南地方法
院九十六年毒聲字第二三九號，民國九十六年四月十八日裁定（
聲請案號：臺灣臺南地方法院檢察署九十六年度聲戒字第五八號
），提起抗告，本院裁定如下：
    主  文
抗告駁回。
    理  由
一、抗告意旨略以：
（一）原裁定認事用法顯有違誤，抗告人自九十五年四月三日執
      行殘刑至今已逾一年，所執行之台南監獄第二工場為毒品
      工場，每個都有安排心靈教化、心理輔導、毒品之認識與
      傳染病之傳染徒徑和預防等課程，比戒治所需為時六月至
      一年再加上心理、心靈、醫療課程，已經過猶不及。抗告
      人勒戒時尿液顯示無毒品反應，且抗告人雖有前科，但不
      曾有吸食毒品前科，是第一次吸食毒品，時間也只有一個
      多月，抗告人八十八年五月假釋出獄至九十五年初每二個
      月需報到驗尿，結果也都無毒品反應，可見抗告人所言屬
      實，原裁定認定抗告人有繼續施用毒品傾向，不知是以何
      為據，僅就一紙南所亭衛字0000000000號證明
      書，上未載理由，顯有違背法令。
（二）抗告人現執行殘刑六年十月二十一日，執行完畢後，尚需
      執行違反槍砲彈藥刀械管制條例罪三年二月，加罰金共需
      十年餘，專業評鑑師謂抗告人出去後有繼續施用毒品傾向
      ，實難令抗告人心服，其認定，顯屬矛盾，並讓已經殘缺
      之家庭更加支離破碎、妻離子散罷了。
（三）臺南看守所函送之亭衛字第0000000000號證明
      書，為一年前抗告人於警察局所採之尿液有毒品反應，故
      臺南地方法院裁定觀察勒戒，今臺南地方法院又以該證明
      書裁定抗告人強制戒治，形成一罪二罰，違背法令一事不
      二罰之原則。
（四）綜上，原裁定顯有理由矛盾，及違反一事不二罰原則之違
      反法令情形，故請撤銷原裁定云云。
二、原裁定以：被告甲○○因施用第一級毒品，經依原裁定法院
    九十五年度毒聲字第二二三號裁定送臺灣臺南看守所附設勒
    戒處所觀察、勒戒後，認有繼續施用毒品之傾向，經臺灣臺
    南地方法院檢察署檢察官聲請裁定令入戒治處所施以強制戒
    治，經核於法要無不合，故依毒品危害防治條例第二十條第
    二項後段規定，裁定被告令入戒治處所強制戒治，其期間為
    六個月以上，至無繼續強制戒治之必要為止，但最長不得逾
    一年等語。
三、按觀察、勒戒後，檢察官依據勒戒處所之陳報，認受觀察、
    勒戒人有繼續施用毒品傾向者，檢察官應聲請法院裁定令入
    戒治處所強制戒治，其期間為六個月以上，至無繼續強制戒
    治之必要為止，但最長不得逾一年。依前項規定為觀察、勒
    戒或強制戒治執行完畢釋放後，五年後再犯前第十條之罪者
    ，適用本條前二項之規定。毒品危害防制條例第二十條第二
    項後段、第三項分別定有明文。又毒品危害防制條例於民國
    九十二年七月九日修正公布，自九十三年一月九日施行，其
    中第二十條、第二十三條將施用毒品之刑事處遇程序，區分
    為「初犯」及「五年內再犯」、「五年後再犯」。依其立法
    理由之說明：「初犯」，經觀察、勒戒或強制戒治後，應為
    不起訴處分或不付審理之裁定；經觀察、勒戒或強制戒治執
    行完畢釋放後，「五年內再犯」者，因其再犯率甚高，原實
    施之觀察、勒戒及強制戒治既已無法收其實效，爰依法追訴
    或裁定交付審理。至於經觀察、勒戒或強制戒治執行完畢釋
    放後，「五年後再犯」者，前所實施之觀察、勒戒或強制戒
    治已足以遮斷其施用毒品之毒癮，為期自新及協助其斷除毒
    癮，仍適用「初犯」規定，先經觀察、勒戒或強制戒治之程
    序。從而依修正後之規定，僅限於「初犯」及「五年後再犯
    」二種情形，始應先經觀察、勒戒或強制戒治程序。倘被告
    於五年內已再犯，經依法追訴處罰，縱其第三次（或第三次
    以上）再度施用毒品之時間，在初犯經觀察、勒戒或強制戒
    治執行完畢釋放五年以後，已不合於「五年後再犯」之規定
    ，且因已於「五年內再犯」，顯見其再犯率甚高，原實施觀
    察、勒戒或強制戒治，已無法收其實效，即應依該條例第十
    條處罰。
四、經查：
（一）抗告人於本院固稱其因執行殘刑，於毒品工場（即臺南監
      獄第二工場），已受相關毒品教化課程，且現執行殘刑六
      年十月餘，另有槍砲罪案件亦需服三年二月刑期，計將服
      十年餘有期徒刑，何以有繼續施用毒品之傾向云云。惟依
      臺灣臺南看守所附設勒戒處所九十六年三月二十九日南所
      亭衛字第０９６００１８１６號函附之有無繼續施用毒品
      傾向評估標準紀錄表，其分數達五十八分，故於證明書上
      綜合判斷有繼續施用毒品之傾向（見一七八二號偵查卷第
      二五至二八頁），參以「有無繼續施用毒品傾向評估標準
      紀錄表」，係一科學量化評量表，其評估項目有人格特質
      、臨床徵候、環境相關因素等項，係由勒戒處所醫師觀察
      評分，該觀察可直接詢問受觀察人之現況得知，佐以從旁
      觀察，及調閱相關資料加以考量，該紀錄表具有客觀參考
      性，是以，被告辯稱其現已在所稱「毒品工場」受有相關
      毒品教化課程云云，惟查被告為初犯，並未受過戒治課程
      ，是所稱已受相關毒品教化課程，僅為其主觀認定，尚不
      得據此認定即無繼續施用毒品之傾向。至其辯稱將服十年
      餘有期徒刑，顯無再繼續施用毒品之傾向云云，尚非勒戒
      處所陳報之被告受勒戒、觀察之結果，依毒品危害防制條
      例第二十條第二項之規定，不得為免除強制戒治之處分。
（二）被告又稱原裁定法院以同一尿液裁定命送觀察、勒戒後，
      又裁定命送強制戒治，有一事兩罰原則之違反云云，惟如
      前所述，命送強制戒治，須觀察、勒戒後，經勒戒處所之
      陳報，認有繼續施用毒品之傾向者，檢察官應聲請法院裁
      定令入戒治場所強制戒治，為二階段行為，且所稱觀察、
      勒戒並非保安處分，亦非刑事處遇，與強制戒治性質上為
      保安處分，二者並不相同，故二階段處分，並無一事兩罰
      之情形，被告容有誤會，併此說明。
（三）綜上，原裁定所為處分，並無不當，抗告人猶執上開陳詞
      ，請求撤銷原裁定，為無理由，應予駁回。
據上論斷，應依刑事訴訟法第四百十二條，裁定如主文。
中　　華　　民　　國　　96　　年　　5 　　月　　16　　日
      　　　　　　刑事刑三庭    審判長法　官  陳義仲
      　　　　　　　　　　　　　　　　法  官  蘇清水
            　　　　　　　　　　　　　法  官  宋明蒼
以上正本證明與原本無異。
不得再抗告。
　　　　　　　　　　　　　　　　　　　書記官  翁心欣
中　　華　　民　　國　　96　　年　　5 　　月　　16　　日
